臺灣新北地方法院刑事判決
111年度金訴字第1371號
公  訴  人  臺灣新北地方檢察署檢察官
被      告  黃冠宇




上列被告因違反洗錢防制法等案件，經檢察官追加起訴（111年
度偵緝字第3076號），被告於本院準備程序中就被訴事實為有罪
之陳述，經詢問當事人意見，合議庭裁定由受命法官依簡式審判
程序獨任審理，本院判決如下：
    主  文
黃冠宇犯附表三罪刑欄所示之罪，各處如附表三罪刑欄所示之刑
。應執行有期徒刑壹年拾月。未扣案之犯罪所得新臺幣壹萬元沒
收，於全部或一部不能沒收或不宜執行沒收時，追徵其價額。
    事  實
一、黃冠宇自民國110年3月間某日起，加入鄭宇智（所涉違反洗
    錢防制法等案件，另經本院以111年度金訴字第1095號案件
    審理中）、真實姓名年籍不詳、綽號「君君」、「郁姍」、「
    劉佑達」等人所屬詐欺集團，鄭宇智擔任第1層收水工作，
    黃冠宇則擔任第2層收水工作，而與本案之詐欺集團成員均
    意圖為自己不法之所有，基於三人以上共同犯詐欺取財及隱
    匿詐欺所得去向之洗錢等犯意聯絡，先由暱稱「郁姍」之詐
    欺集團成員以工作之名義取得張淑美（另經檢察官為不起訴
    處分）如附表一「匯入帳戶」欄所示帳戶資料，再由詐欺集
    團某成員向附表一「告訴人」欄所示之人，以附表一「詐欺
    手法」欄所示之方式施用詐術，致渠等陷於錯誤而於附表一
    「匯款時間」欄所示時間、匯款附表一「匯款金額」欄所示
    之金額至附表一「匯入帳戶」欄所示之帳戶後，「劉佑達」
    即指示張淑美於附表一「提領時間」、「提領地點」欄所示
    之時間、地點，提領如附表一「提領金額」欄所示款項後交
    付鄭宇智，鄭宇智則依「君君」指示前往「行為分擔」欄所
    示時間、地點向張淑美收取上開款項，再分別於110年3月8
    日13時48分許在板橋大佛寺門口將附表一編號1至7收水之款
    項、於110年3月8日16時40分許在板橋火車站將附表一編號8
    至14收水之款項交付與黃冠宇，黃冠宇復依指示將上開款項
    放置於臺中高鐵站某椅子下方轉交上游，以此方式掩飾、隱
    匿該等款項與犯罪之關聯性，黃冠宇並取得新臺幣（下同）
    1萬元報酬。　　
二、經附表一「告訴人」欄所示之人報警處理，由臺灣新北地方
    檢察署檢察官追加起訴。
　  理  由
一、前揭犯罪事實，業據被告黃冠宇於本院訊問時均坦承不諱（
    見本院卷第94、101、107、108頁），並有證人鄭宇智、張
    淑美於警詢及偵查中之證述（見偵字第29654號卷第13至18
    、99至104頁、本院卷第113至115、123至125頁）可佐，復
    有附表二「證據資料」欄所示證據在卷可稽，足認被告之自
    白與事實相符，均堪採信。是本件事證已臻明確，被告上揭
    犯行均堪認定，應予依法論罪科刑。
二、論罪科刑：
　㈠核被告就附表一編號1至14所為，均係犯刑法第339 條之4第1
     項第2 款之三人以上共同犯詐欺取財罪、洗錢防制法第14
    條第1 項之洗錢罪。
　㈡被告就上開犯行，與本案詐欺集團成員間，具有犯意聯絡及
    行為分擔，均為共同正犯。本案告訴人遭詐欺有多次匯款之
    情形，或同一告訴人轉帳至人頭帳戶內之詐欺款項，有遭多
    次提領情形，就同一告訴人而言，均係侵害同一被害法益，
    就本案犯罪事實而言，該數個犯罪行為獨立性極為薄弱，依
    一般社會健全觀念，難以強行分開，在刑法評價上，以視為
    數個舉動之接續施行，合為包括之一行為予以評價，較為合
    理，屬接續犯，應僅各論以一罪。是被告就附表一編號1至1
    4所為，各係以一行為同時犯刑法第339條之4第1項第2款之
    三人以上共同犯詐欺取財罪及洗錢防制法第14條第1 項之洗
    錢罪，均為想像競合犯，應從一重各論以三人以上共同犯詐
    欺取財罪。又被告就附表一編號1至14所為之加重詐欺取財
    犯行（共14位告訴人），犯意各別，被詐欺之告訴人不同、
    行為互異，均應予分論併罰。
　㈢爰審酌被告不思以正當途徑獲取財物，竟為貪圖輕易獲得金
    錢，共同參與本案詐欺取財犯行並製造犯罪金流斷點、掩飾
    或隱匿特定犯罪所得去向，致使告訴人難以追回遭詐欺金額
    ，亦增加檢警機關追查詐欺集團其他犯罪成員之困難度，並
    影響社會治安及金融交易秩序，所為非是，復酌以被告犯罪
    之動機、目的、手段、犯罪所生損害、在本案詐騙案中擔任
    角色之參與程度，兼衡被告犯罪後能坦承犯行，犯後態度尚
    稱良好，且本案符合洗錢防制法第16條第2 項之減刑規定，
    得為被告量刑上有利之考量因素，暨被告於本院審理時所述
    教育程度、工作及家庭生活狀況（見本院卷第108頁）等一
    切情狀，分別量處如附表三「罪刑欄」所示之刑，並斟酌被
    告犯罪之次數、情節及所犯數罪整體之非難評價，定應執行
    之刑如主文所示。　
三、沒收部分：
　　查被告自承其為本案犯行取得之報酬為1萬元（見本院卷第9
    4頁），此為其犯罪所得且未據扣案，應依刑法第38條之1第
    1項、第3項規定宣告沒收，且於全部或一部不能沒收或不宜
    執行沒收時，追徵其價額。
據上論斷，應依刑事訴訟法第273條之1第1項、第299 條第1項前
段（本案採判決精簡原則，僅引述程序法條），判決如主文。
本案經檢察官朱柏璋偵查起訴，由檢察官林涵慧到庭執行職務。
中　　華　　民　　國　　111 　年　11 　　月　　28　　日
                  刑事第十七庭      法   官 黃俊雯
以上正本證明與原本無異
如不服本判決，應於收受送達後20日內向本院提出上訴書狀，其
未敘述上訴之理由者並得於提起上訴後20日內向本院補提理由書
「切勿逕送上級法院」。

                                    書記官  游斯涵
中　　華　　民　　國　　111 　年　11 　　月　　30　　日
附錄本案論罪科刑法條全文：
洗錢防制法第14條
有第2條各款所列洗錢行為者，處7 年以下有期徒刑，併科新臺
幣5 百萬元以下罰金。
前項之未遂犯罰之。
前二項情形，不得科以超過其特定犯罪所定最重本刑之刑。

中華民國刑法第339條之4
犯第339 條詐欺罪而有下列情形之一者，處1年以上7年以下有期
徒刑，得併科1百萬元以下罰金：
一、冒用政府機關或公務員名義犯之。
二、三人以上共同犯之。
三、以廣播電視、電子通訊、網際網路或其他媒體等傳播工具，
    對公眾散布而犯之。
前項之未遂犯罰之。
　　
附表一：
編號 告訴人 詐欺手法 匯款時間 匯款金額 (新臺幣) 匯入帳戶 提領時間 提領地點 提領金額 (新臺幣) 行為分擔  1 王美引 110年3月7日某時許起，詐欺集團成員電聯王美引，佯稱為王美引之姪子急需用錢云云，致王美引陷於錯誤而依指示匯款。 110年3月8日10時30分 15萬元 張淑美申設之臺灣銀行帳號000000000000號帳戶 110年3月8日12時4分 新北市○○區○○路0段000號臺灣銀行板新分行臨櫃提款 （起訴書誤載為ATM領款） 34萬6,000元 1.提領人張淑美 2.張淑美於110年3月8日12時23分許，在新北市○○區○○路0段000號元辰通訊行門口交款給被告鄭宇智  2 鍾美智 110年3月7日21時37分起，詐欺集團成員電聯鍾美智，佯稱為鍾美智之小學同學急需用錢云云，致鍾美智陷於錯誤而依指示匯款。 110年3月8日12時5分 10萬元 張淑美申設之臺灣銀行帳號000000000000號帳戶 ①110年3月8日12時12分 ②110年3月8日12時14分 ③110年3月8日12時15分 新北市○○區○○路0段000號臺灣銀行板新分行ATM提款 ①4,000元 ②9萬9,000元 ③1,000元   3 莊曾秀鑾 詐欺集團成員於110年3月8日12時許，電聯莊曾秀鑾，佯稱為莊曾秀鑾之大伯媳婦急需用錢云云，致莊曾秀鑾陷於錯誤而依指示匯款。 110年3月8日11時4分 10萬元 張淑美申設之上海商業儲蓄銀行帳號00000000000000號帳戶 110年3月8日12時36分 新北市○○區○○路00號上海銀行華江分行臨櫃提款 39萬元 1.提領人張淑美 2.張淑美於110年3月8日12時43分許，在新北市○○區○○路00號家麒公寓社區門口交款給被告鄭宇智  4 長米糧 詐欺集團成員於110年3月8日9時許，電聯長米糧，佯稱為長米糧之友人劉麗珠急需用錢云云，致長米糧陷於錯誤而依指示匯款。 110年3月8日11時28分 16萬元 張淑美申設之上海商業儲蓄銀行帳號00000000000000號帳戶      5 羅怡婷 詐欺集團成員於110年3月8日11時許，以通訊軟體聯絡羅怡婷，佯稱為羅怡婷長期配合之點數卡廠商人員，欲出售市價7 折之遊戲點數云云，致羅怡婷陷於錯誤而依指示匯款。 ①110年3月8日11時44分許 ②110年3月8日11時44分許 ③110年3月8日11時46分許 ④110年3月8日11時46分許 ⑤110年3月8日11時52分許 ①10萬元 ②10萬元 ③10萬元 ④10萬元 ⑤2萬5,000元 張淑美申設之華南商業銀行帳號000000000000號帳戶 ①110年3月8日13時28分 ②110年3月8日13時34分 ③110年3月8日13時35分 ④110年3月8日13時36分 新北市○○區○○路0段00號華南銀行華江分行臨櫃及ATM提款 （起訴書僅記載臨櫃提款） ①69萬元 ②3萬元 ③1萬8,000元 ④7,000元 1.提領人張淑美 2.張淑美於110年3月8日13時42分許，在新北市○○區○○路0段00號大佛寺門口交款給被告鄭宇智  6 王生力 110年3月7日上午某時起，詐欺集團成員電聯王生力，佯稱為王生力友人急需借錢云云，致王生力陷於錯誤而依指示匯款。 110年3月8日12時45分 20萬元 張淑美申設之華南商業銀行帳號000000000000號帳戶                 7 吳春元 110年3月初某日起，詐欺集團成員電聯吳春元，佯稱為吳春元姪子急需借錢云云，致吳春元陷於錯誤而依指示匯款。 110年3月8日13時5分 12萬元 張淑美申設之華南商業銀行帳號000000000000號帳戶      8 鮑汴宣 詐欺集團成員電聯鮑汴宣，佯稱為鮑汴宣之友人「阿梅」急需用錢云云，致鮑汴宣陷於錯誤而依指示匯款。 110年3月8日12時58分 20萬元 張淑美申設之上海商業儲蓄銀行帳號00000000000000號帳戶 ①110年3月8日14時15分 ②110年3月8日14時20分 ③110年3月8日14時21分 （起訴書記載14時15分許，予以補充如上） 新北市○○區○○路00號上海銀行華江分行臨櫃及ATM  提款 （起訴書僅記載臨櫃提款） ①32萬元 ②2萬8,000元 ③2,000元 1.提領人張淑美 2.張淑美於110年3月8日14時23分許，在新北市○○區○○路00巷0號1樓橄欖樹英語門口交款給被告鄭宇智  9 林蔡麗華 詐欺集團成員於110年3月8日12時50分許，電聯林蔡麗華，佯稱為林蔡麗華之弟弟急需用錢投資法拍屋云云，致林蔡麗華陷於錯誤而依指示匯款。 110年3月8日13時20分 （匯款帳號為林蔡麗華之配偶林士智申設） 15萬元 張淑美申設之上海商業儲蓄銀行帳號00000000000000號帳戶      10 黃廷淡 110年3月4日14時4分起，詐欺集團成員電聯黃廷淡，佯稱為黃廷淡友人因土地買賣急需用錢云云，致黃廷淡陷於錯誤而依指示匯款。 110年3月8日11時30分許 （起訴書記載11時22分許） 15萬元 張淑美申設之中國信託商業銀行帳號000000000000號帳戶 ①110年3月8日15時56分 ②110年3月8日16時6分 ③110年3月8日16時7分 （起訴書記載15時52分許，予以更正補充如上） 新北市○○區○○路0段000號中信銀行江翠分行臨櫃及ATM提款 （起訴書僅記載臨櫃提款） ①58萬元 ②4萬7,000元 ③5,000元 1.提領人張淑美 2.張淑美於110年3月8日16時9分許，在新北市○○區○○路0段000號富康精彩旅店門口交款給被告鄭宇智  11 余東治 110年3月6日上午某時起，詐欺集團成員電聯余東治，佯稱為余東治孫子因投資急需用錢云云，致余東治陷於錯誤而依指示匯款。 110年3月8日12時13分許 （起訴書記載11時9分許） 15萬元       12 洪篤轉 詐欺集團成員於110年3月8日某時許，電聯洪篤轉，佯稱為洪篤轉之姪子黃駿急需用錢云云，致洪篤轉陷於錯誤而依指示匯款。 110年3月8日12時26分許 18萬2,000元       13 葉俊良 詐欺集團成員於110年3月7日14時許，電聯葉俊良，佯稱為葉俊良之友人黃兆玉急需用錢云云，致葉俊良陷於錯誤而依指示匯款。 110年3月8日12時50分許 （起訴書記載10時40分許） 15萬元       14 李竹松 詐欺集團成員於110年3月8日13時59分前某時許（起訴書誤載為110年3月10日10時許，應予更正），電聯李竹松，佯稱為李竹松之外甥急需用錢云云，致李竹松陷於錯誤而依指示匯款。 110年3月8日13時59分 38萬元 張淑美申設之臺灣銀行帳號000000000000號帳戶 110年3月8日16時22分 （起訴書記載16時20分） 新北市○○區○○路0段000號臺灣銀行板新分行臨櫃提款 37萬9,000元 1.提領人張淑美 2.張淑美於110年3月8日16時25分許，在新北市板橋區文化路1段270巷內某港式燒臘店門口交款給被告鄭宇智  

附表二：
對應附表 一之編號 證據資料 1 1.王美引於警詢中之證述（偵字第29654號卷第123至124頁） 2.張淑美申設之臺灣銀行帳號000000000000號帳戶之交易明細、臺灣銀行華江分行111年8月12日華江營密字第11100028741號函暨檢附帳號000000000000號帳戶之交易明細（偵字第29654號卷第182頁、本院卷第133至135頁） 3.車手提領款項及交款之監視器影像翻拍照片（本院卷第153至159頁、偵字第29654號卷第116、169至173頁） 2 1.鍾美智於警詢中之證述（偵字第29654號卷第125至126頁） 2.張淑美申設之臺灣銀行帳號000000000000號帳戶之交易明細、臺灣銀行華江分行111年8月12日華江營密字第11100028741號函暨檢附帳號000000000000號帳戶之交易明細（偵字第29654號卷第182頁、本院卷第133至135頁） 3.車手提領款項及交款之監視器影像翻拍照片（本院卷第153至159頁、偵字第29654號卷第116、169至173頁） 3 1.莊曾秀鑾於警詢中之證述（偵字第29654號卷第131至132頁） 2.張淑美申設之上海商業儲蓄銀行帳號00000000000000號帳戶之交易明細（偵字第29654號卷第180頁） 3.車手提領款項及交款之監視器影像翻拍照片（本院卷第153至159頁、偵字第29654號卷第116、169至173頁） 4 1.長米糧於警詢中之證述（偵字第29654號卷第133至134頁） 2.張淑美申設之上海商業儲蓄銀行帳號00000000000000號帳戶之交易明細（偵字第29654號卷第180頁） 3.車手提領款項及交款之監視器影像翻拍照片（本院卷第153至159頁、偵字第29654號卷第116、169至173頁） 5 1.羅怡婷於警詢中之證述（偵字第29654號卷第143至146頁） 2.張淑美申設之華南商業銀行帳號000000000000號帳戶之交易明細（偵字第29654號卷第181頁） 3.車手提領款項及交款之監視器影像翻拍照片（本院卷第153至159頁、偵字第29654號卷第116、169至173頁） 6 1.王生力於警詢中之證述（偵字第29654號卷第147至149頁） 2.張淑美申設之華南商業銀行帳號000000000000號帳戶之交易明細（偵字第29654號卷第181頁） 3.車手提領款項及交款之監視器影像翻拍照片（本院卷第153至159頁、偵字第29654號卷第116、169至173頁） 7 1.吳春元於警詢中之證述（偵字第29654號卷第151至153頁） 2.張淑美申設之華南商業銀行帳號000000000000號帳戶之交易明細（偵字第29654號卷第181頁） 3.車手提領款項及交款之監視器影像翻拍照片（本院卷第153至159頁、偵字第29654號卷第116、169至173頁） 8 1.鮑汴宣於警詢中之證述（偵字第29654號卷第135至137頁） 2.張淑美申設之上海商業儲蓄銀行帳號00000000000000號帳戶之交易明細（偵字第29654號卷第180頁） 3.車手提領款項及交款之監視器影像翻拍照片（本院卷第153至159頁、偵字第29654號卷第116、169至173頁） 9 1.林蔡麗華於警詢中之證述（偵字第29654號卷第139至141頁） 2.張淑美申設之上海商業儲蓄銀行帳號00000000000000號帳戶之交易明細（偵字第29654號卷第180頁） 3.車手提領款項及交款之監視器影像翻拍照片（本院卷第153至159頁、偵字第29654號卷第116、169至173頁） 10 1.黃廷淡於警詢中之證述（偵字第29654號卷第155至156頁） 2.張淑美申設之中國信託商業銀行帳號000000000000號帳戶之交易明細、中國信託商業銀行股份有限公司111年8月5日中信銀字第111224839253460號函暨檢送帳號000000000000號帳戶之交易明細（偵字第29654號卷第179頁、本院卷第129至131頁） 3.車手提領款項及交款之監視器影像翻拍照片（本院卷第153至159頁、偵字第29654號卷第116、169至173頁） 11 1.余東治於警詢中之證述（偵字第29654號卷第157至159頁） 2.張淑美申設之中國信託商業銀行帳號000000000000號帳戶之交易明細、中國信託商業銀行股份有限公司111年8月5日中信銀字第111224839253460號函暨檢送帳號000000000000號帳戶之交易明細（偵字第29654號卷第179頁、本院卷第129至131頁） 3.車手提領款項及交款之監視器影像翻拍照片（本院卷第153至159頁、偵字第29654號卷第116、169至173頁） 12 1.洪篤轉於警詢中之證述（偵字第29654號卷第161至164頁） 2.洪篤轉提出之中國信託銀行新臺幣存提款交易憑證（本院卷第161頁） 3.張淑美申設之中國信託商業銀行帳號000000000000號帳戶之交易明細、中國信託商業銀行股份有限公司111年8月5日中信銀字第111224839253460號函暨檢送帳號000000000000號帳戶之交易明細（偵字第29654號卷第179頁、本院卷第129至131頁） 4.車手提領款項及交款之監視器影像翻拍照片（本院卷第153至159頁、偵字第29654號卷第116、169至173頁） 13 1.葉俊良於警詢中之證述（偵字第29654號卷第165至167頁） 2.張淑美申設之中國信託商業銀行帳號000000000000號帳戶之交易明細、中國信託商業銀行股份有限公司111年8月5日中信銀字第111224839253460號函暨檢送帳號000000000000號帳戶之交易明細（偵字第29654號卷第179頁、本院卷第129至131頁） 3.車手提領款項及交款之監視器影像翻拍照片（本院卷第153至159頁、偵字第29654號卷第116、169至173頁） 14 1.李竹松於警詢中之證述（偵字第29654號卷第127至129頁） 2.李竹松提供之匯款申請書2紙（本院卷第127頁） 3.張淑美申設之臺灣銀行帳號000000000000號帳戶之交易明細、臺灣銀行華江分行111年8月12日華江營密字第11100028741號函暨檢附帳號000000000000號帳戶之交易明細（偵字第29654號卷第182頁、本院卷第133至135頁） 4.車手提領款項及交款之監視器影像翻拍照片（本院卷第153至159頁、偵字第29654號卷第116、169至173頁） 

附表三：
對應附表 一之編號           罪刑欄 1 黃冠宇犯三人以上共同詐欺取財罪，處有期徒刑壹年壹月。 2 黃冠宇犯三人以上共同詐欺取財罪，處有期徒刑壹年。 3 黃冠宇犯三人以上共同詐欺取財罪，處有期徒刑壹年。 4 黃冠宇犯三人以上共同詐欺取財罪，處有期徒刑壹年壹月。 5 黃冠宇犯三人以上共同詐欺取財罪，處有期徒刑壹年貳月。 6 黃冠宇犯三人以上共同詐欺取財罪，處有期徒刑壹年壹月。 7 黃冠宇犯三人以上共同詐欺取財罪，處有期徒刑壹年壹月。 8 黃冠宇犯三人以上共同詐欺取財罪，處有期徒刑壹年壹月。 9 黃冠宇犯三人以上共同詐欺取財罪，處有期徒刑壹年壹月。 10 黃冠宇犯三人以上共同詐欺取財罪，處有期徒刑壹年壹月。 11 黃冠宇犯三人以上共同詐欺取財罪，處有期徒刑壹年壹月。 12 黃冠宇犯三人以上共同詐欺取財罪，處有期徒刑壹年壹月。 13 黃冠宇犯三人以上共同詐欺取財罪，處有期徒刑壹年壹月。 14 黃冠宇犯三人以上共同詐欺取財罪，處有期徒刑壹年貳月。